【裁判字號】    89,自,401
【裁判日期】    890928
【裁判案由】    侵占
【裁判全文】
臺灣臺中地方法院刑事判決                          八十九年度自字第四Ｏ一號
    自  訴  人  乙○○
    代  理  人  丙○○
    被      告  甲○○
右列被告因侵占案件，經自訴人提起自訴，本院判決如左：
    主  文
甲○○無罪。
    理  由
一、自訴意旨略以：被告甲○○於民國八十八年五月二十四日以分期付款方式向自訴
    人乙○○經營之光華機車行（址設臺中市○區○○路三五一巷三號一樓）購買車
    號ＴＤＦ－一九六號輕型機車，約定總價金為新臺幣（下同）二萬零四十元，分
    三期給付，每期付款六千六百八十元，標的物存放地點為臺中縣神岡鄉○○街三
    一巷十六弄八號，詎甲○○取得標的物後，迄今僅繳納二千七百三十元即拒不付
    款，機車亦不歸還自訴人，因認被告涉有刑法第三百三十五條第一項之侵占罪嫌
    。
二、自訴意旨認被告甲○○涉犯前開罪嫌係以被告向自訴人乙○○購買前開輕型機車
    後，迄未付清分期款項，亦未歸還機車，有附條件買賣契約書、機車行車執照及
    存證信函附卷可稽。訊據被告甲○○固不否認向自訴人購買前開輕型機車後，未
    如期付清分期款項，然堅詞否認有為右揭犯行，辯稱：伊逾期繳納分期款，有與
    自訴人聯絡，伊當時人在臺北，但機車並未遷移約定地點，亦無侵占之意圖，伊
    確有意清償分期款項等語。
三、按事實之認定，應憑證據，如未能發現相當證據，或證據不足以證明，自不能以
    推測或擬制之方法，以為裁判基礎；刑法上之侵占罪，須持有人變易其原來之持
    有意思而為不法所有之意思，始能成立，如僅將持有物延不交還或有其他原因致
    一時未能交還，既缺乏主觀要件，即難遽以該罪相繩。最高法院四十年度臺上字
    第八六號、六十八年度臺上字第三一四六號判例參照。經查，被告逾期未繳納分
    期款期間，有與自訴人連繫清償事宜乙情，雖為自訴人代理人丙○○所否認，然
    被告於八十九年一月二十九日曾與丙○○取得連繫，表明過年前會先處理一期，
    自訴人方面有答應乙情，則為丙○○所不否認，顯見渠等間曾就機車分期款逾期
    繳納事宜，商討清償方式，自訴人方面亦曾同意其延期清償並繼續占有使用機車
    無訛，且被告並未將機車遷移或為其他處分，始終置於約定地點乙情，復為丙○
    ○所不否認，足見被告並無變易持有意思為不法所有意思之主觀意圖，純係逾期
    繳納分期款而為民事債務不履行之問題，況被告業與自訴人達成初步和解，由被
    告先行歸還前開機車，益徵被告並無侵占之意圖，此外，復查無其他積極證據足
    資證明被告有何自訴人所指之行為，核屬不能證明被告犯罪，應諭知無罪之判決
    。
據上論斷，應依刑事訴訟法第三百四十三條、第三百零一條第一項，判決如主文。
中      華      民      國八十九      年    九    月    二十八    日
                                    法  官  陳  得  利
右正本證明與原本無異。
如不服本判決，應於判決送達後十日內，向本院提出上訴狀。
                                    書記官
中      華      民      國      八十九      年    九    月    二十八    日


司法院資訊處製作；財團法人民間司法改革基金會備份。
